【裁判字號】    92,訴,895
【裁判日期】    920904
【裁判案由】    毒品危害防制條例
【裁判全文】
臺灣彰化地方法院刑事判決                          九十二年度訴字第八九五號
    公  訴  人  臺灣彰化地方法院檢察署檢察官
    被      告  丙○○
    指定辯護人  本院公設辯護人  丁○○
右被告因違反毒品危害防制條例案件，經檢察官提起公訴（九十二年度偵字第四一○
八號），本院判決如左：
    主  文
丙○○共同販賣第一級毒品未遂，處有期徒刑肆年。扣案之第一級毒品海洛因拾包（
驗餘合計淨重約貳點陸柒公克），均沒收銷燬之。
    事  實
一、丙○○明知海洛因為政府公告列管之第一級毒品，不得非法販賣、轉讓或持有；
    且明知真實姓名、年籍均不詳，綽號為「啤酒」之成年男子係販賣毒品圖利之人
    ，因「啤酒」接獲Ａ１（年籍、姓名詳卷）及警員戊○○等人喬裝買主以電話向
    其佯稱欲購買新台幣（下同）八千元之第一級毒品海洛因，雙方談妥後，約定於
    民國九十二年五月十三日十九時三十分許，在彰化縣田中鎮○○路與中南路口「
    萊爾富超商」前交易，惟「啤酒」為免自己形跡敗露而遭警方查緝，乃先於九十
    二年五月十三日十八時許，在彰化縣田中火車站廁所內，將已分裝完畢之第一級
    毒品海洛因十包（其中一包毛重約一點二公克，另九包毛重均為零點四公克）置
    放於丙○○所有之皮包內，復以電話告知並央求丙○○代為交付第一級毒品海洛
    因予駕駛紅色ＴＯＹＯＴＡ自小客車之買主，丙○○竟亦允諾，並與「啤酒」共
    同基於販售第一級毒品海洛因之犯意聯絡，依「啤酒」之指示，於同日十九時三
    十分許，持第一級毒品海洛因一包（毛重約一點二公克），前至約定之「萊爾富
    超商」前，果見Ａ１及警員戊○○二人共同駕駛一部紅色ＴＯＹＯＴＡ之自小客
    車停放於萊爾富超商前，丙○○遂向其等招手，示意其等將車駕駛至旁邊，在場
    埋伏之員警眼見時機成熟，遂上前將丙○○逮獲，致該次交易並未完成，當場在
    丙○○身上扣得第一級毒品海洛因一包（毛重一．二公克），復經丙○○帶同警
    方前往其位於彰化縣田中鎮○○街二三七巷四十六號四樓租屋處，扣得其餘已分
    裝之第一級毒品海洛因九小包（每包毛重均約零點四公克）。
二、案經南投縣政府警察局南投分局報請臺灣彰化地方法院檢察署檢察官偵查起訴。
   理  由
一、訊據被告丙○○固坦承受「啤酒」之委託，於上開時、地，轉交第一級毒品海洛
    因一包予證人Ａ１，嗣為警當場查獲，其並帶同警方至其租屋處起獲「啤酒」委
    託其保管之九小包第一級毒品海洛因等情不諱，惟矢口否認有何共同販賣第一級
    毒品海洛因之犯行，辯稱：伊不知道伊轉交予證人Ａ１之物為第一級毒品海洛因
    ，因該包物品係以衛生紙包起來，伊沒有打開來看云云；辯護人則為被告辯護意
    旨略以：被告固於警訊及偵查初訊中坦承犯行，惟嗣則翻異前詞，否認知悉其轉
    交予證人Ａ１之物品係毒品，足見被告之自白顯有瑕疵；又證人Ａ１與被告係利
    害關係相衝突之人，且就被告是否已交付毒品予其，又為前後不一之證述，是證
    人Ａ１證詞之憑信性，實值懷疑，再證人即查獲員警戊○○、甲○○、乙○○等
    人就本案查獲之經過所為之證述亦有所不一，亦不足資為不利於被告之事實認定
    ，況依被告所稱係綽號「啤酒」之人委託其轉交毒品予證人Ａ１，惟綽號「啤酒
    」之男子究係何人，不僅被告無法供出全名，證人Ａ１亦無法描述綽號「啤酒」
    之男子之正確年籍資料或外型特徵等以供調查，則是否確有綽號「啤酒」之男子
    ，亦無法得知，既無積極證據證明有所謂正犯存在，則幫助犯即失所附麗，公訴
    人遽認被告涉犯幫助販賣第一級毒品罪名，自稍嫌率斷等語。惟查：
（一）本件被告於上開時、地，轉交白色粉末一包予證人Ａ１，為警當場逮獲，並經
      其帶同警方至其租屋處查獲其餘九小包白色粉末等情，業據被告於偵、審中供
      承在卷，並經證人即查獲員警戊○○、甲○○、乙○○於本院調查時結證明確
      ；而被告持以交付予證人Ａ１之白色粉末一包，及為警在其租屋處所起獲之白
      色粉末九小包，經送檢驗結果，確均係第一級毒品海洛因無訛（合計驗餘淨重
      約二點六七公克，包裝重約二點四一公克），此有法務部調查局九十二年六月
      十七日調科壹字第一四０００九三六一號鑑定通知書一紙在卷可稽，並有卷附
      之照片一張及扣案之白色粉末十包可資佐證，是被告確有交付第一級毒品海洛
      因予證人Ａ１之行為，應堪認定。
（二）雖被告以其不知所代為轉交之物係第一級毒品海洛因云云置辯，然被告前已有
      施用第一級毒品海洛因之前科紀錄，有臺灣高等法院被告全國前案紀錄表一紙
      可按，衡情被告應知悉第一級毒品海洛因之外觀形狀為何，參以被告於偵查中
      及本院調查時已供稱：「啤酒」於九十二年五月十三日下午六時許，在田中火
      車站樓上的洗手間裡，以向伊借用衛生紙為由，將伊所有之皮包拿去，同時在
      伊皮包裡置放十小包物品，事後「啤酒」打電話給伊，要伊將其中一包物品拿
      到田中鎮萊爾富超商前交給開紅色ＴＯＹＯＴＡ自小客車的二人，其餘九小包
      物品則要伊代為保管，伊回到房間後，有先將其餘九小包物品打開來看，該九
      小包物品亦均有用衛生紙包起來等語，被告應知悉「啤酒」所交付之九小包物
      品係第一級毒品海洛因，則其豈會全然無疑「啤酒」同時所交付、同一包裝形
      式之另一包物品究係何物？復參之被告於本院調查時自承：當天是伊跟警察說
      伊住的地方還有類似的東西，經伊帶警察至伊家，在房間的抽屜裡找到其餘九
      小包海洛因等語（見本院卷第十八頁），苟被告未曾將「啤酒」委託其代為轉
      交之物品打開查看，其豈會知悉所轉交物品與其餘九小包物品係相類似之物？
      況被告於警、偵訊中已供稱：伊大概知悉伊所轉交之物品為第一級毒品海洛因
      等語（見九十二年五月十四日警詢筆錄、偵查卷第六頁、第九頁筆錄），益徵
      被告確知其代為轉交予證人Ａ１之物係第一級毒品海洛因無訛，被告事後翻異
      其詞，否認知悉所轉交之物品係毒品云云，委無足採。
（三）再辯護人另以未確認是否確有綽號「啤酒」之人等語為被告置辯，然被告於本
      院審理時已供承：「我有於九十二年五月十三日十九時三十分許，在彰化縣田
      中鎮○○路與中南路口「萊爾富超商」前將一包東西交給一名男子，該包東西
      是「啤酒」於九十二年五月十三日下午六時許在田中火車站樓上的洗手間放在
      我皮包裡，他之前要向我借衛生紙，我說衛生紙放在我皮包裡，我就叫他將皮
      包拿去，之後我們就各自離開，過不久，「啤酒」就打他之前給我的電話號碼
      ，他說該號碼他不要使用，但還有餘額，所以給我使用，他說他有放一包東西
      在我皮包裡，請我幫他拿到萊爾富超商前給開紅色轎車的二個人，其餘的東西
      先放在我那裡，待會會來跟我拿……，我到萊爾富超商前就看到有一部紅色Ｔ
      ＯＹＯＴＡ的車，我先向該紅色車招手示意他停到旁邊去，我們兩車一起停下
      後，警方就上前逮捕我。」等語（見本院卷第一百三十四頁），核與證人Ａ１
      於偵查中及本院調查時所結證稱：當天伊配合警方查緝，伊先打電話給綽號「
      阿國」之成年男子，告訴他說伊要買七、八千元之海洛因，並與「阿國」約定
      在田中鎮萊爾富超商前交貨，伊會駕駛一部紅色ＴＯＹＯＴＡ的自小客車，之
      後，伊與喬裝買主之員警就到現場，將車子停放在萊爾富超商前等候，過不久
      ，丙○○騎機車到現場，並招手叫伊等到旁邊去，伊還未下車，員警就上前將
      丙○○逮獲等語（偵訊筆錄附於偵查卷第二十九頁之存放袋中，及見本院卷第
      五十四頁至五十七頁筆錄），及證人即當天與證人Ａ１共同喬裝為買主之員警
      戊○○於本院調查時所結證稱：當天伊駕駛紅色ＴＯＹＯＴＡ之自小客車，搭
      載證人Ａ１至萊爾富超商前，起初證人Ａ１也沒有辦法確定會由何人來交易毒
      品，但丙○○到萊爾富超商後，有看伊等這邊，伊等搖下證人Ａ１那邊的車窗
      ，丙○○就跟證人Ａ１說要到旁邊講，伊等還沒有回答，丙○○就騎機車到旁
      邊去，伊便將車子開過去，待丙○○準備要下車時，伊與其他員警就上前將丙
      ○○逮獲，當時丙○○還沒有將毒品拿出來等語（見本院卷第六十七頁至第六
      十八頁筆錄），情節大致相符，雖證人等就查獲之詳細經過所述略有不一，然
      就係被告主動向其等示意將車開至旁邊，其等因而確定被告為前來交易毒品之
      人等情，則均堅指如一，且亦為被告所自承，是被告確係受他人之委託，前來
      交付毒品予證人Ａ１之事實，亦堪以認定，辯護人此部分所辯，洵屬無據。
（四）按以幫助他人犯罪之意思而參與犯罪，其所參與者，苟係犯罪構成要件之行為
      ，亦為正犯，必以幫助他人犯罪之意思而參與犯罪，其所參與者又為構成要件
      以外之行為，始為幫助犯（最高法院二十五年上字第二二五三號、二十七年上
      字第一三三三號判例參照），本件被告雖係基於幫助犯罪之意思，替「啤酒」
      送交毒品予買主，然其所參與者，既為「交付毒品」及「收受價金」之構成要
      件行為，自仍屬共同正犯，至被告是否與「啤酒」朋分販毒所得利益，並非所
      問。
（五）末查，我國查緝海洛因之施用或販賣一向執法甚嚴，對於販賣海洛因者尤科以
      重度刑責，且海洛因屬量微價高，販賣者率有暴利可圖，茍非意圖販賣營利，
      一般人焉有可能甘冒重度刑責而販賣之可能，是雖被告未供出「啤酒」之年籍
      資料可供本院調查，而無可查證其販入與賣出之確實賺取差價，惟依前述之推
      論，應堪認定「啤酒」販賣海洛因當有意圖營利之犯意。
（六）綜上所述，本件事證明確，被告共同販賣第一級毒品海洛因之犯行，洵堪認定
     。
二、查海洛因係毒品危害防制條例第二條第二項第一款所規定之第一級毒品；又按販
    賣毒品罪，不以販入後復行賣出為必要，祇要以營利為目的，而有販入或賣出二
    者其一之行為，即足構成。惟如係共同販賣，苟非事前謀議，而係於他人販入之
    後，始共同賣出者，其是否既遂，應以賣出行為為準；如係事前即有謀議，而共
    同販入再賣出，縱賣出行為尚未完成，仍應負既遂刑責，最高法院八十八年度台
    上字第五三九八號判決意旨參照。查本件被告係因證人Ａ１向綽號「啤酒」之成
    年男子稱欲購買毒品，二人談妥之後，復由「啤酒」委託被告丙○○依約攜帶毒
    品前往交付等情，已如前述，尚無積極證據足認被告與「啤酒」確有共謀販賣而
    販入毒品之行為，是依前開判決意旨，被告僅係於他人販入毒品之後，始共同參
    與賣出之行為，則其是否既遂，應以賣出行為為準，合先敘明。又查本件證人Ａ
    １雖無實際購買毒品之真意，但被告既與「啤酒」有共同賣出毒品之故意，且已
    由被告依約攜帶毒品前往交付，即已著手實施賣出毒品之行為，惟因買受人原無
    買受毒品之意思，其虛與被告買賣毒品，意在協助警察辦案，以求人贓俱獲，故
    形式上雙方縱已約定交付毒品及價金，但因警察埋伏在側，伺機逮捕，事實上其
    二人不能真正完成買賣毒品之行為，因此被告所參與之賣出毒品犯行應屬未遂（
    參酌最高法院八十五年度第四次刑庭總會決議，及最高法院八十五年度台上字第
    一八一一號判決要旨），是核被告所為，係犯毒品危害防制條例第四條第五項、
    第一項之販賣第一級毒品未遂罪，公訴人雖認被告所為係涉犯同條例第四條第一
    項販賣第一級毒品之幫助罪嫌，然被告既已參與「交付毒品」及「收受價金」之
    構成要件行為，依上開說明，尚難以幫助犯論處；又被告參與賣出毒品之犯行，
    因證人Ａ１並無實際購買毒品之真意，而事實上無法真正完成買賣毒品之行為，
    應屬未遂，從而，公訴人所認，容有誤會，附此敘明。被告因販賣第一級毒品海
    洛因而持有第一級毒品海洛因之行為，為販賣第一級毒品海洛因之行為所收吸，
    不另論罪。又被告與綽號「啤酒」之成年男子就上開犯行間，有犯意聯絡及行為
    分擔，為共同正犯。再被告共同販賣第一級毒品海洛因之行為，尚屬未遂，應依
    刑法第二十六條前段之規定，減輕其刑。復查被告雖有販賣海洛因之犯行，惟其
    僅代「啤酒」交付毒品予買主，所牟取之利益尚屬有限，且依證人Ａ１於本院調
    查時之證述：被告之前並未曾代為轉交毒品予伊等語，參以被告堅稱其係第一次
    代「啤酒」轉交毒品予他人等情，其所致之危害，究不若專以販毒維生之毒梟可
    擬，本院認即令依上開條例第四條第一項所定之最輕本刑無期徒刑，再依刑法第
    二十六條前段之規定，減輕其刑，仍嫌過苛，情輕法重，爰依刑法第五十九條之
    規定，減輕其刑，並依法遞減之。爰審酌施用海洛因戕害人體身心至劇，被告知
    之甚明，竟販賣毒品使毒品蔓延，危害他人，暨考量其犯罪之手段、販賣毒品之
    次數、所得之利益、及其素行、智識程度、生活狀況、犯後態度等一切情狀，量
    處如主文所示之刑，以示懲儆。扣案之第一級毒品海洛因十包（驗餘合計淨重約
    二點六七公克），應依毒品危害防制條例第十八條第一項前段規定，沒收銷燬之
    ；另被告之行為，僅止於未遂，且證人Ａ１亦尚未將交易毒品之價金交付予被告
    ，故被告並未取得販賣毒品所得，尚無依毒品危害防制條例第十九條第一項前段
    諭知沒收之餘地，併此敘明。
據上論斷，應依刑事訴訟法第二百九十九條第一項前段，毒品危害防制條例第四條第
五項、第一項、第十八條第一項前段，刑法第十一條前段、第二十八條、第二十六條
前段、第五十九條，判決如主文。
本案經檢察官黃淑媛到庭執行職務。
中      華      民      國    九十二    年      九      月      四      日
                              臺灣彰化地方法院刑事第一庭
                                      審判長法官  葉  榮  郎
                                      法      官  陳  秋  錦
                                      法      官  簡  璽  容
右正本證明與原本無異。
如不服本判決，應於判決送達後十日內向本院提出上訴狀( 須附繕本 )。
                                      法院書記官  王  惠  嬌
中      華      民      國    九十二    年      九      月      五      日
毒品危害防制條例第四條                                              製造、
運輸、販賣第一級毒品者，處死刑或無期徒刑；處無期徒刑者，得併科新臺幣一千萬
元以下罰金。
製造、運輸、販賣第二級毒品者，處無期徒刑或七年以上有期徒刑得併科新臺幣七百
萬元以下罰金。
製造、運輸、販賣第三級毒品者，處五年以上有期徒刑，得併科新臺幣五百萬元以下
罰金。
製造、運輸、販賣專供製造或施用毒品之器具者，處一年以上七年以下有期徒刑，得
併科新臺幣一百萬元以下罰金。
前四項之未遂犯罰之。


司法院資訊處製作；財團法人民間司法改革基金會備份。
